【裁判字號】    99,訴,210
【裁判日期】    990903
【裁判案由】    遷讓房屋
【裁判全文】
臺灣雲林地方法院民事判決               99年度訴字第210號
原      告  丙○○
訴訟代理人  張智學  律師
被      告  甲○○
上列當事人間請求遷讓房屋事件，本院於民國99年8 月20日言詞
辯論終結，判決如下：
    主      文
被告應將坐落雲林縣北港鎮○○段一三二九－四、一三二九－五
四地號土地上之同段五四七一臨編建號未辦理所有權登記建物（
如附圖所示），遷讓交還原告。
訴訟費用新台幣壹萬零玖佰零肆元由被告負擔。
本判決第一項原告以新台幣拾伍萬元為被告供擔保後，得假執
行。
    事實及理由
一、原告主張：
  (一)坐落雲林縣北港鎮○○段1329－4 、1329－54地號土地上之
    同段5471建號（即門牌雲林縣北港鎮○○路273 號5 樓之1
    ）未辦保存登記建物（下稱系爭建物）為伊於民國98年9 月
    23日經由  鈞院96年度執字第13440 號強制執行程序拍賣取
    得，並已發給伊權利移轉證書。退步言，系爭建物  鈞院若
    認非屬附屬建物，且伊僅取得事實上處分權，因事實上處分
    權其性質實為所有權權能之集合，對該事實上處分權之保護
    ，亦應同於所有權之保護，系爭建物  鈞院既已發給伊權利
    移轉證書，足認伊已取得系爭建物之占有及事實上處分權。
    詎系爭建物於查封前即為被告無權占用迄今，幾經催促仍拒
    不返還。為此爰依民法第767 條之規定，或類推適用該規定
    ，或依民法第962 條之規定提起本訴，請求  鈞院擇一判命
    被告返還系爭建物。
  (二)聲明：求為判決如主文第1 項所示；並陳明願供擔保請准為
    假執行之宣告。
二、被告未於言詞辯論期日到場，惟前經其到庭陳稱：
  (一)系爭建物係伊向同案被告乙○○（此部分已先行審結）所借
    用，即使伊要搬遷，亦應將系爭建物返還乙○○，與原告無
    關云云，資為抗辯。
  (二)聲明：駁回原告之訴。
三、程序方面：
  (一)按期日，除別有規定外，由審判長依職權定之。期日，如有
    重大理由，得變更或延展之。變更或延展期日，除別有規定
    外，由審判長裁定之，民事訴訟法第154 條、第159 條第2
    項分別定有明文。是以審判長所定之言詞辯論期日，不因當
    事人聲請變更而失其效力，故當事人一造雖聲請變更期日，
    但在未經審判長裁定變更前，仍須於原定期日到場，否則仍
    應認為遲誤期日（最高法院28年上字第501 號判例意旨參照
    ）。本件被告雖於言詞辯論期日前3 日即99年8 月17日具狀
    告假，惟未經本院裁定變更，被告復未於同年、月20日之言
    詞辯論期日到場，依上說明，仍屬遲誤；職是被告既未於言
    詞辯論期日到場，且核無民事訴訟法第386 條各款所列情形
    ，爰依原告之聲請，由其一造辯論而為判決，合先敘明。
  (二)次按訴訟標的之一部或以一訴主張之數項標的，其一達於可
    為裁判之程度者，法院得為一部之終局判決，民事訴訟法第
    382 條前段定有明文。經查，本件原告以被告乙○○、甲○
    ○等2 人分別依序無權占用伊所有門牌雲林縣北港鎮○○路
    273 號2 樓之1 及同號5 樓之1 建物，因而訴請渠等應分別
    自上開建物遷出，並將上開建物返還，其中關於同案被告乙
    ○○部分，業經本院於99年7 月30日先為一部終局判決，併
    此敘明。
四、得心證之理由：
  (一)按所有人對於無權占有其所有物者，得請求返還之，民法第
    767 條第1 項前段所明定。其次，因繼承、強制執行、徵收
    、法院之判決或其他非因法律行為，於登記前已取得不動產
    物權者，應經登記，始得處分其物權，同法第759 條亦有明
    文。又拍賣之不動產，買受人自領有執行法院發給權利移轉
    證書之日起，取得該不動產所有權，此觀強制執行法第98條
    規定自明。是基於強制執行而取得不動產物權者，屬於民法
    第759 條規定之範圍，一經法院發給所有權權利移轉證書，
    即發生取得不動產物權之效力，倘非更予處分，則不以登記
    為生效要件（最高法院56年度台上字第1898號判例要旨可參
    ）。
  (二)原告主張：系爭建物係由訴外人興福營造股份有限公司（下
    稱興福公司）所出資興建，尚未辦理所有權第一次登記，為
    伊於98年9 月23日經由本院96年度執字第13440 號強制執行
    程序拍賣取得，領有本院民事執行處於98年10月7 日所核發
    之雲院明96執庚字第13440 號權利移轉證書等情，向為被告
    所不爭執，則依前開規定及判例意旨，原告業已取得系爭建
    物之所有權，殆無疑義。
  (三)其次，系爭建物現為被告所占有使用乙節，亦為被告所不爭
    執，並經本院協同兩造到場履勘屬實，製有勘驗筆錄及現場
    照片在卷（見卷內第54－58頁）可稽。
  (四)又原告主張：被告並無占用系爭建物權源乙節，則為被告所
    否認，並以前揭情詞為辯。經查：
    1.訴外人林紀芳於96年6 月間曾將系爭建物讓售予乙○○乙
      節，固據同案被告乙○○提出建築改良物買賣所有權移轉
      契約書影本1 份在卷（見卷內第29頁）為佐。然姑不論前
      揭情節是否為真，縱或屬實，因系爭建既為興福公司所有
      ，業如前述，則林紀芳是否有權將之處分予乙○○，已有
      疑義。況系爭建物為屬未辦理第一次所有權登記建物，而
      乙○○又未能依法辦理所有權移轉登記，則依首揭規定及
      說明，乙○○能否謂其係以系爭建物所有人地位，並將之
      出借予被告云云，亦非無疑。
    2.其次，債權契約為特定人間之權利義務關係，僅債權人得
      向債務人請求給付，不得以之對抗契約以外之第三人，此
      為債之相對性原則。職是，被告主張：系爭建物係乙○○
      借伊使用云云，即使為真，惟基於債權之相對性，被告以
      伊與乙○○間之使用借貸法律關係，亦難持之對抗原告至
      明。
  (五)綜上，原告前經由本院強制執行程序取得系爭建物之所有權
    ，而被告又未能證明其對原告有占用系爭建物之正當權源。
    從而，原告本於所有人物上請求權法律地位，訴請被告將所
    占用之系爭建物遷讓返還，依民法第767 條第1 項前段規定
    ，自有理由，應予准許。
  (六)原告另主張類推適用民法第767 條或依同法第962 條之法律
    依據，並請求本院擇一有理由者而為判決，本院既認原告得
    依民法第767 條請求被告遷讓返還系爭建物，爰不就原告其
    餘之法律上主張一一論述。又本件事證已臻明確，兩造其餘
    之主張、攻擊或防禦方法，經本院斟酌後，認為均不足以影
    響本判決之結果，自無逐一詳予論駁之必要，併此敘明。
五、原告陳明願供擔保，聲請宣告假執行，核無不合，爰酌定相
    當擔保金額准許之。
六、據上論結，本件原告之訴為有理由，依民事訴訟法第385 條
    第1 項前段、第78條、第390 條第2 項，判決如主文。
中    華    民    國    99    年    9     月    3     日
                  民事第一庭    法  官  蔣得忠
以上正本係照原本作成
如對本判決上訴，須於判決送達後廿日內向本院提出上訴狀。如
委任律師提起上訴者，應一併繳納上訴審裁判費。
中    華    民    國    99    年    9     月    3     日
                                書記官  楊淳詒

司法院資訊處製作；財團法人民間司法改革基金會備份。
